臺灣臺中地方法院民事判決
111年度小上字第125號
上  訴  人  廖榮宗  
被  上訴人  玉山商業銀行股份有限公司


法定代理人  黃男州  
訴訟代理人  游儒顯  

            鄭喻云  
上列當事人間請求返還借款事件，上訴人對於中華民國111年5月
4日本院臺中簡易庭111年度中小字第1323號第一審判決，提起上
訴，本院於民國111年11月25日言詞辯論終結，判決如下：
    主      文
原判決廢棄。
被上訴人在第一審之訴駁回。
第一、二審訴訟費用共新臺幣2,500元由被上訴人負擔。
    理      由
一、於小額程序之第一審裁判之上訴，非以其違背法令為理由，
    不得為之，民事訴訟法第436條之24第2項定有明文。又依民
    事訴訟法第436條之32第2項準用第468條及第469條第1至5款
    之規定，所謂判決違背法令係指判決不適用法規或適用不當
    者而言，且判決有同法第469條第1款至第5款情形之一者，
    為當然違背法令。本件上訴人提起上訴理由略以原審就上訴
    人於言詞辯論終結前之民國111年5月3日已具狀提出時效抗
    辯之事實未予審認之違背法令等語，堪認其對於原判決違背
    法令之情事已有具體之指摘，是上訴人提起本件上訴，合於
    法律規定，合先敘明。
二、被上訴人起訴主張：上訴人與其簽訂現金卡借款契約，約定
    上訴人得以金融卡提款或轉帳方式在借款額度內動支，借款
    期間為1年，屆期如被告不為反對續約之意思表示並經原告
    審核同意者，得直接續約，不另換約，其後每年屆期時亦同
    ；借款利率依年息18.25%按日計息；另自民國104年9月1日
    起，依銀行法第47條之1第2項規定，改按年息15%計算利息
    ；還款方式為每月應繳付最低還款金額，如有任何一宗債務
    不依約清償本金或付息時，債務即視為全部到期。詎上訴人
    迄94年9月22日止尚欠本金新臺幣（下同）2萬7,724元未依
    約清償，故依現金卡契約之法律關係，提起本件訴訟等語。
三、上訴人則以：其印象中僅積欠被上訴人1萬元，且被上訴人
    之請求權已罹於消滅時效，其得拒絕給付等語，資為抗辯。
四、原審判命上訴人應給付被上訴人2萬7,724元本息，及依職權
    為假執行之宣告。上訴人就其敗訴部分提起上訴，為上訴聲
    明：㈠原判決廢棄。㈡上開廢棄部分，被上訴人於第一審之訴
    駁回。被上訴人則表明：不予答辯，請本院依法判決。
五、經查：
  ㈠當事人主張之事實，經他造於準備書狀內或言詞辯論時或在
    受命法官、受託法官前自認者，無庸舉證；自認之撤銷，除
    別有規定外，以自認人能證明與事實不符或經他造同意者，
    始得為之，民事訴訟法第279條第1、3項分別定有明文。被
    上訴人主張上訴人至94年9月22日尚積欠2萬7,724元，並依
    約應給付自94年9月23日起按年息15%計算之利息，業據被上
    訴人提出交易明細、現金卡約定書等件為證，上訴人亦自承
    有與被上訴人訂立現金卡借款契約。至上訴人雖辯稱其僅積
    欠被上訴人1萬元云云，然其於本院準備程序時已自認積欠
    至94年9月22日尚積欠2萬7,724元（見本審卷第38頁），嗣
    於本院言詞辯論時始否認上情，惟被上訴人不同意其撤銷自
    認（見本審卷第54頁），而經本院闡明其應證明原自認與事
    實有何不符，上訴人僅泛稱：我無法提出證據，印象只有欠
    1萬元云云（見本審卷第54頁），則依上述說明，自不許其
    撤銷自認，而足認被上訴人上開主張屬實。
  ㈡請求權，因15年間不行使而消滅。但法律所定期間較短者，
    依其規定；時效完成後，債務人得拒絕給付，民法第125條
    、第144條第1項各定有明文。上訴人至94年9月22日固仍積
    欠被上訴人消費借貸債務2萬7,724元，然被上訴人於111年1
    月12日始向本院提起本件訴訟，顯已逾15年之消滅時效，被
    上訴人亦自承於本件起訴前未曾對上訴人為請求、起訴或民
    法第129條第2項所定之各款行為（見本審卷第40頁），從而
    上訴人以時效完成為由拒絕給付，即屬有據。
  ㈢主權利因時效消滅者，其效力及於從權利，民法第146條定有
    明文。該條所稱之從權利，自應包括已屆期之遲延利息在內
    。此觀該條文立法理由：「謹按權利有主從之別，從權利之
    時效，雖未完成，而主權利既因時效而消滅，則從權利亦隨
    之消滅，此蓋已從隨主之原則也」可明。蓋僅獨立之請求權
    才有其獨特之請求權時效期間，未屆期之利息，債權人既無
    請求權，自無請求權時效期間是否完成之問題，此為最高法
    院99年度第5次民事庭會議決議後統一之見解。被上訴人對
    上訴人上開基於消費借貸所生之2萬7,724元之主權利既已時
    效完成，既如前述，該時效完成之效力亦及於被上訴人附帶
    請求利息之從權利，是上訴人此部分之時效抗辯，亦應可採
    。
六、綜上所述，被上訴人依據現金卡借款契約之法律關係，請求
    上訴人給付2萬7,724元，及自94年9月23日起至清償日止，
    按年息15%計算之利息，為無理由，應予駁回。原審未及審
    酌上訴人於言詞辯論終結前已具狀為時效抗辯而為上訴人敗
    訴之判決，應有未洽。上訴意旨指摘原判決不當，求予廢棄
    改判，為有理由，應由本院予以廢棄改判如主文第2項所示
    。
七、小額訴訟之上訴程序，法院為訴訟費用之裁判時，應確定其
    費用額，民事訴訟法第436條之19第1項、第436條之32第1項
    定有明文，故就本件訴訟費用額併為裁定如主文第3項所示
    。
八、據上論結，本件上訴為有理由，依民事訴訟法第436條之32
    第1項、第2項、第450條、第436條之19第1項、第78條，判
    決如主文。
中　　華　　民　　國　　111 　年　　12　　月　　9 　　日
                  民事第五庭    審判長法  官  陳文爵
                                      法  官  陳昱翔
                                      法  官  施懷閔
以上正本係照原本作成。
本件不得上訴。
中　　華　　民　　國　　111 　年　　12　　月　　9 　　日
                                      書記官　張宏賓